【裁判字號】    99,易緝,92
【裁判日期】    990831
【裁判案由】    偽造文書
【裁判全文】
臺灣高雄地方法院刑事判決              99年度易緝字第92號
公  訴  人  臺灣高雄地方法院檢察署檢察官
被      告  甲○○
上列被告因偽造文書等案件，經檢察官提起公訴（91年度偵字第
8106號），本院合議庭裁定由受命法官獨任進行簡式審判程序，
判決如下：
    主  文
蔡明育共同犯修正前臺灣地區與大陸地區人民關係條例第七十九
條第一項之使大陸地區人民非法進入臺灣地區罪，處有期徒刑伍
月，如易科罰金，以銀元佰元即新臺幣玖佰元折算壹日。
    事  實
一、緣趙碧陽（業經臺灣高等法院高雄分院以95年度上更（一）
    字第275 號判處有期徒刑1 年6 月確定）因欲媒介女子與不
    特定人為性交行為以牟利，並以之為常業，乃與不詳之大陸
    地區人士共謀以假結婚方式，使大陸地區女子以探親名義入
    境臺灣從事非法性交易，趙碧陽遂委由甲○○代為尋找臺灣
    之人頭丈夫，並言明如予以引介臺灣地區男子擔任人頭丈夫
    ，而使大陸地區女子得以入臺，將可領取佣金。甲○○即思
    及劉峰印（業經本院判處有期徒刑4 月，緩刑3 年確定）因
    積欠其債務已久均未償還，乃示意劉峰印得以此假結婚方式
    ，使大陸地區女子以探親名義入境臺灣，藉此獲得趙碧陽所
    提供之佣金而抵銷其債務，使劉峰印因而同意充當人頭丈夫
    ，遂與趙碧陽、甲○○共同基於以「假結婚真引進」方式使
    大陸地區女子張春紅非法進入臺灣之犯意聯絡以及與趙碧陽
    、甲○○、張春紅共同基於使公務員登載不實文書之犯意聯
    絡，由趙碧陽、甲○○安排劉峰印於民國90年2 月26日，搭
    機前往大陸地區安徽省蚌埠市，於同年3 月1 日，劉峰印與
    大陸地區女子張春紅在大陸地區安徽省第二公證處虛偽辦理
    公證結婚之手續後，劉峰印再持大陸地區安徽省第二公證處
    製作之結婚證書及經「財團法人海峽交流基金會」（下稱海
    基會）之認證書等文書，於90年3 月19日，持至屏東市戶政
    事務所申請辦理結婚之戶籍登記，致使該戶政事務所不知情
    之公務員陷於錯誤，將上開不實結婚事項登載於職務上所掌
    之戶籍登記簿公文書上，足生損害於戶政機關對結婚登記及
    戶籍資料管理之正確性。再由劉峰印基於同一目的，持上開
    記載不實之戶籍謄本，及填具大陸地區人民進入臺灣地區旅
    行證申請書、保證書、委託書等相關文件，向內政部警政署
    入出境管理局（下稱入出境管理局）申請配偶來臺探視之大
    陸地區人民進入臺灣地區旅行證，致該局承辦公務員將前揭
    不實之「民國90年3 月1 日結婚」、「大陸來臺探病奔喪」
    事項登載於職務上所掌之前開旅行證申請書下方核發情形欄
    之公文書上，而據以在張春紅旅行證上記載事由探親之不實
    事項後，核准張春紅入境臺灣地區，足以生損害於入出境管
    理局對大陸地區人民入境管理之正確性。嗣大陸地區女子張
    春紅接獲核准來臺探親之文件後，於90年5 月3 日以探親名
    義自高雄小港機場入境臺灣，並於通關時，將前揭不實旅行
    證出示供海關人員查驗，而持以行使，並由趙碧陽前往機場
    接機，復於同年月4 日將大陸地區女子張春紅帶往派出所辦
    理暫住人口登記，使派出所承辦人員陷於錯誤，將該不實資
    料登載於所掌管之流動人口資料簿上，以此種非法手段使大
    陸地區人民張春紅進入臺灣地區。張春紅進入臺灣地區後，
    即由趙碧陽連續媒介與他人從事性交易行為，然張春紅因子
    宮異位，每有性交行為則會疼痛，因此無法忍受賣淫之工作
    ，而要求返回大陸，趙碧陽遂於90年7 月17日將其遣送回大
    陸，嗣因趙碧陽旗下另名大陸女子張正琴因欲返回大陸地區
    不願繼續從事賣淫工作，惟受趙碧陽留存其證件及機票之影
    響，無法如願，乃於90年8 月13日中午12時許，前往高雄市
    政府警察局向警方報案，經警追查後，始悉上情。
二、案經高雄市政府警察局移送臺灣高雄地方法院檢察署檢察官
    偵查起訴。
    理  由
一、本件被告甲○○所犯為死刑、無期徒刑或最輕本刑為3 年以
    上有期徒刑以外之罪，其於準備程序中就被訴事實為有罪之
    陳述，經法官告知簡式審判程序之旨，並聽取公訴人及被告
    之意見後，依刑事訴訟法第273 條之1 第1 項規定，裁定由
    受命法官獨任進行簡式審判程序。
二、上開犯罪事實，業據被告於本院審理時坦承不諱，核與同案
    共犯劉峰印於警詢、偵查之陳述，證人張正琴於警詢、偵查
    中之證述相符，並有劉峰印之戶籍謄本、大陸地區女子張春
    紅之出入境紀錄、大陸地區結婚公證書、海基會證明書、大
    陸地區人民進入臺灣地區旅行證申請書、保證書、委託書、
    及流動人口登記聯單等影本附卷可稽，足認被告上開自白核
    與事實相符，是本件事證明確，被告上開犯行，均堪認定。
三、論罪科刑：
  (一)查被告行為後，臺灣地區與大陸地區人民關係條例已於92年
    10月29日修正公布全文，其中關於使大陸地區人民非法進入
    臺灣地區之處罰規定即修正後該條例第79條，係自同年12月
    31日起施行；依修正後該條例第79條第1 項之規定，違反同
    條例第15條第1 款不得使大陸地區人民非法進入臺灣地區之
    規定者，其法定刑已由修正前之「5 年以下有期徒刑、拘役
    或科或併科新臺幣50萬元以下罰金」，提高為「1 年以上7
    年以下有期徒刑，得併科新臺幣100 萬元以下罰金」，比較
    新舊法之結果，以修正前之舊法有利於被告，依刑法第2 條
    第1 項前段規定，自應適用修正前臺灣地區與大陸地區人民
    關係條例第79條第1 項規定處罰。
  (二)又被告行為後，如附表所示之相關法律均業經變更，並俱於
    95年7 月1 日施行，玆經整體比較結果，裁判時法並未較為
    有利，從而依刑法第2 條第1 項規定，自應適用各該行為時
    法，亦即修正前刑法。至易科罰金之折算標準，於新法施行
    後，應另依新法第2 條第1 項之規定，適用最有利於行為人
    之法律，且不在前開應綜合比較事項之列，自得依其比較結
    果，另行適用於前開綜合比較結果不同之法律（最高法院95
    年第8 次刑事庭會議決議參照）。
  (三)按臺灣地區與大陸地區人民關係條例第79條第1 項處罰違反
    同條例第15條第1 款所規定之使大陸地區人民非法進入臺灣
    地區罪，凡非經合法手續進入者，均包括之，自不以偷渡進
    入者為限（最高法院90年度台上字第3180號判決意旨參照）
    。本件被告甲○○與趙碧陽等使大陸地區人民以假結婚之脫
    法方式進入臺灣地區，入境方式及手續形式上雖均合法，惟
    實質上形同以非法手段使大陸地區人民進入臺灣地區，與前
    揭使大陸地區人民非法進入臺灣地區規定相符，即該當本罪
    。
  (四)次按戶籍登記簿、大陸地區人民進入臺灣地區旅行證申請書
    審核欄（申請書本身屬私文書，但其下空白處即供公務員審
    核欄，欄內文字為公務員職務上製作之文書，而屬公文書）
    及警局流動人口資料簿等文件，分別為戶政機關、入出境管
    理局及警察機關之公務員職務上所掌之公文書，該管公務員
    對於該等申請登載事項並無實質審查之權。本件共犯劉峰印
    無結婚之真意，竟持上開結婚公證書，證明書等文件申辦結
    婚登記，使不知情該管公務員將此不實事項登載於戶籍登記
    簿，並持據上開記載不實之戶籍登記簿所制作之戶籍謄本，
    向入出境管理局申請大陸地區人民以探親名義進入臺灣地區
    ，使不知情之公務員將前揭不實之「民國90年3 月1 日結婚
    」、「大陸來臺探病奔喪」事項登載於職務上所掌之前開旅
    行證申請書下方核發情形欄上，及持之向警察機關辦理暫住
    人口登記，使該管公務員將此不實事項登載於戶籍登記簿及
    流動人口資料簿，且於通關時，將前揭不實旅行證出示供海
    關人員查驗，而持以行使，所為自屬行使使公務員登載不實
    文書之罪無訛。
  (五)故核被告所為，係違反臺灣地區與大陸地區人民關係條例第
    15條第1 項規定，而犯有修正前臺灣地區與大陸地區人民關
    係條例第79條第1 項之使大陸地區人民非法進入臺灣地區罪
    ，及刑法第216 條、第214 條之行使使公務員登載不實文書
    罪。其等使公務員登載不實之低度行為，為行使之高度行為
    吸收，不另論罪。又被告甲○○就上開使大陸地區人民非法
    進入臺灣地區罪與同案共犯趙碧陽、劉峰印間，就上開行使
    使公務員登載不實文書罪，與同案共犯趙碧陽、劉峰印、張
    春紅間，分別有犯意聯絡及行為分擔，均應論以共同正犯。
    被告先後多次行使使公務員登載不實文書之犯行，時間緊接
    ，方法相同，觸犯構成要件相同之罪名，顯係基於概括犯意
    為之，應依修正前刑法第56條規定，論以一罪，並加重其刑
    。被告所犯上開2 罪間，有方法、目的之牽連關係，應依修
    正前刑法第55條後段規定，從一重論以修正前臺灣地區與大
    陸地區人民關係條例第79條第1 項之使大陸地區人民非法進
    入臺灣地區罪處斷。公訴人雖就張春紅入境臺灣時，持內容
    登載不實之旅行證供入出境管理人員查驗，足以生損害於入
    出境管理局對入出境資料管理之正確性，及於入境臺灣後，
    並至派出所辦理暫住人口登記，使派出所承辦人員陷於錯誤
    ，將該不實資料登載於所掌管之流動人口資料簿上事實，雖
    漏未起訴，然此部分與起訴行使使公務員登載不實文書犯行
    部分有連續犯之裁判上一罪關係，依審判不可分原則，本院
    自應加以審理；公訴意旨雖又漏未論及被告使大陸地區人民
    非法進入臺灣地區罪之犯行，惟此部分既與起訴之行使使公
    務員登載不實文書罪間，有牽連犯之裁判上一罪之關係，已
    如前述，自為起訴效力所及，本院亦得一併加以審究，均併
    此敘明。
  (六)爰審酌被告為貪圖不法利益，竟利用劉峰印與張春紅假結婚
    之方式，使大陸女子入境臺灣，藉此賺取佣金以清償劉峰印
    積欠其之債務，因而損及戶政機關及入出境管理局管理戶籍
    、入境之正確性，並造成社會潛在危險，足以妨害臺灣地區
    之安全，所為實屬不該；惟念其犯後坦承犯行，態度尚可，
    且無前科，有臺灣高等法院被告前案紀錄表1 份在卷可稽，
    素行尚佳，並斟酌在此假結婚集團內，共犯趙碧陽為犯行之
    主要行為人，情節最重，被告次之，人頭丈夫即共犯劉峰印
    再次之等節，及同案共犯劉峰印前經本院判處有期徒刑4 月
    等一切情狀，量處如主文所示之刑，並考量其學歷、經濟狀
    況等情，諭知如主文所示易科罰金折算標準，以示懲儆。
  (七)至被告行為後，中華民國九十六年罪犯減刑條例已於96年7
    月16日公佈施行，惟本件被告係於上開條例施行前之92年4
    月23日經本院發佈通緝，嗣於99年7 月2 日始通緝到案，有
    本院通緝書、通緝被告歸案證明書在卷可稽，是依中華民國
    九十六年罪犯減刑條例第5 條規定，不得予以減刑，併此指
    明。
據上論斷，應依刑事訴訟法第273 條之1 第1 項、第284 條之1
、第299 條第1 項前段，修正前臺灣地區與大陸地區人民關係條
例第15條第1 款、第79條第1 項，刑法第2 條第1 項前段、第11
條前段、第216 條、第214 條，95年7 月1 日修正前刑法第28條
、第56條、第55條、第41條第1 項前段，廢止前罰金罰鍰提高標
準條例第2 條，刑法施行法第1 條之1 ，中華民國九十六年罪犯
減刑條例第5 條，判決如主文。
本案經檢察官余彬誠到庭執行職務。
中    華    民    國    99    年    8     月    31    日
                  刑事第十五庭  法  官  

如不服本判決應於收受判決後10日內向本院提出上訴書狀，並應
敘述具體理由。其未敘述上訴理由者，應於上訴期間屆滿後20日
內向本院補提理由書(均須按他造當事人之人數附繕本)「切勿逕
送上級法院」。

┌───────────────────────────────────────────────┐
│附表：                                                                                        │
├──────┬─────────────┬─────────────┬───────┬────┤
│相關變更條文│行為時法（下稱舊法）之內容│裁判時法（下稱新法）之內容│比  較  理  由│備    註│
├──────┼─────────────┼─────────────┼───────┼────┤
│ 【連續犯】 │第56條：連續數行為而犯同一│（刪除）                  │新法刪除連續犯│被告先後│
│            │之罪名者，以一罪論。但得加│                          │之規定。      │多次之犯│
│            │重其刑至2 分之1 。        │                          │              │行，依新│
│            │                          │                          │              │法須分論│
│            │                          │                          │              │併罰，依│
│            │                          │                          │              │舊法則僅│
│            │                          │                          │              │論一罪，│
│            │                          │                          │              │是舊法有│
│            │                          │                          │              │利。    │
├──────┼─────────────┼─────────────┼───────┼────┤
│ 【牽連犯】 │第55條後段：犯一罪而其方法│（刪除）                  │新法刪除牽連犯│被告先後│
│            │或結果之行為犯他罪者，從一│                          │之規定。      │之犯行，│
│            │重處斷。                  │                          │              │依新法須│
│            │                          │                          │              │分論併罰│
│            │                          │                          │              │，依舊法│
│            │                          │                          │              │則僅論一│
│            │                          │                          │              │罪，是舊│
│            │                          │                          │              │法有利。│
├──────┼─────────────┼─────────────┼───────┼────┤
│【共同正犯】│修正前刑法第28條規定：「二│修正後刑法第28條規定：「二│將「共同實施犯│新法有利│
│            │人以上共同實施犯罪之行為者│人以上共同實行犯罪之行為者│罪」之文字，修│，但不能│
│            │，皆為正犯。」            │，皆為正犯。」            │改為「共同實行│割裂適用│
│            │                          │                          │犯罪」。差別在│。      │
│            │                          │                          │於陰謀犯、預備│        │
│            │                          │                          │犯，於修法後並│        │
│            │                          │                          │不構成共同正犯│        │
│            │                          │                          │，其餘共同正犯│        │
│            │                          │                          │之型態則無影響│        │
│            │                          │                          │。是新法限縮共│        │
│            │                          │                          │同正犯之範圍，│        │
│            │                          │                          │較為有利。    │        │
├──────┼─────────────┼─────────────┼───────┼────┤
│刑法第33條第│罰金：（銀元）1 元以上。  │罰金：新臺幣1000元以上，以│罰金刑之下限，│舊法有利│
│5 款：罰金刑│                          │百元計算之。              │由銀元10元（依│        │
│下限變更    │                          │                          │前述，也提高10│        │
│            │                          │                          │倍）即新臺幣30│        │
│            │                          │                          │元，提高為新臺│        │
│            │                          │                          │幣1000元      │        │
├──────┼─────────────┼─────────────┼───────┼────┤
│【罰金刑之加│刑法第68條：僅加重其最高度│刑法第67條：其最高度及最低│新法罰金最高度│舊法有利│
│重】        │。                        │度同加重。                │及最低度同加重│        │
│            │                          │                          │之，舊法僅加重│        │
│            │                          │                          │其最高度。    │        │
├──────┼─────────────┼─────────────┼───────┼────┤
│【易科罰金折│犯最重本刑為5 年以下有期徒│犯最重本刑為5 年以下有期徒│易科罰金折算標│舊法之折│
│算標準變更】│刑以下之刑之罪，而受6 個月│刑以下之刑之罪，而受6 個月│準由銀元300 元│算標準較│
│修正前刑法第│以下有期徒刑或拘役之宣告…│以下有期徒刑或拘役之宣告者│即新臺幣900 元│低，較為│
│41條第1 項前│得以（銀元，下同）1 元以上│，得以新臺幣1000元、2000元│，提高為以新臺│有利。  │
│段、修正前罰│3 元以下折算1 日，易科罰金│或3000元折算1 日，易科罰金│幣1000元、2000│        │
│金罰鍰提高標│。依刑法第41條易科罰金…就│。                        │元或3000元折算│        │
│準條例第2 條│其原定數額提高為100 倍折算│                          │1 日。        │        │
│→現行刑法第│1 日；法律所定罰金數額未依│                          │              │        │
│41條第1 項前│本條例提高倍數，或其處罰法│                          │              │        │
│段          │條無罰金刑之規定者，亦同。│                          │              │        │
└──────┴─────────────┴─────────────┴───────┴────┘

附錄本案論罪法條：
臺灣地區與大陸地區人民關係條例第15條第1 款：
左列行為不得為之：
一、使大陸地區人民非法進入臺灣地區。

修正前臺灣地區與大陸地區人民關係條例第79條第1 項：
違反第15條第1 款規定者，處5 年以下有期徒刑、拘役或科或併
科新臺幣50萬元以下罰金。

中華民國刑法第214 條
（使公務員登載不實罪）
明知為不實之事項，而使公務員登載於職務上所掌之公文書，足
以生損害於公眾或他人者，處3 年以下有期徒刑、拘役或5 百元
以下罰金。

中華民國刑法第216 條
（行使偽造變造或登載不實之文書罪）
行使第210 條至第215 條之文書者，依偽造、變造文書或登載不
實事項或使登載不實事項之規定處斷。

司法院資訊處製作；財團法人民間司法改革基金會備份。
